【裁判字號】    92,台上,2105
【裁判日期】    920417
【裁判案由】    違反水利法
【裁判全文】
最高法院刑事判決                              九十二年度台上字第二一○五號
    上  訴  人  甲○○
右上訴人因違反水利法案件，不服台灣高等法院中華民國八十九年十一月三十日第二
審判決（八十九年度上更(一)字第八九四號，起訴案號：台灣桃園地方法院檢察署八十
五年度偵字第一○八二六號），提起上訴，本院判決如左：
    主  文
上訴駁回。
    理  由
按刑事訴訟法第三百七十七條規定，上訴於第三審法院，非以判決違背法令為理由，
不得為之。是提起第三審上訴，應以原判決違背法令為理由，係屬法定要件。如果上
訴理由狀並未依據卷內訴訟資料，具體指摘原判決不適用何種法則或如何適用不當，
或所指摘原判決違法情事，顯與法律規定得為第三審上訴理由之違法情形，不相適合
時，均應認其上訴為違背法律上之程式，予以駁回。本件上訴意旨略以：(一)水利法施
行細則第一百四十二條第二款所謂之「尋常洪水位達到地區之土地」之行水區，係指
五年內洪峰高度出現次數最多之洪水位，並經主管機關報請上級主管機關核定公告之
地區。原判決認定系爭砂石放置地點係屬尋常洪水位達到地區所據之河川圖籍，是於
民國（下同）七十四年所公告，其間主管機關未曾依水利法及其施行細則相關規定逐
年測量檢討，該公告因違背法令而為無效。此經桃園縣政府工務局水利課承辦技士張
敬康於原審證述在卷，並為最高法院前審判決發回意旨要求查明之處，原審竟仍未注
意審究及此，並敘明其取捨之意見，自有判決不備理由之違誤。(二)原判決徒以台灣省
水利局八十六年三月二十五日八六水政字第Ｚ000000000號及台灣省政府水
利處八六政字第Ｚ000000000六號函，率認本件砂石堆置處為行水區，對於
七十四年公告之行水區早與現狀不符之事實未詳予調查，自有應調查證據未予調查及
採證之違誤等語。
惟查原判決認定上訴人有事實欄所載之犯行，因而撤銷第一審判決，改判仍論處上訴
人違反主管機關為保護水道，禁止在行水區內堆置砂石之規定，致生公共危險罪刑，
係依憑上訴人於偵審中供認伊有將購入之砂石堆置在原判決附圖所示之土地上之供述
，佐以卷附桃園縣大溪地政事務所土地複丈成果圖、台灣省水利局八十六年三月二十
五日八六水政字第Ｚ000000000號函、台灣省政府水利處八六政字第Ｚ○○
○○○○○○○六號函及所附河川圖籍、第一審法院勘驗現場之勘驗筆錄、河川巡防
取締工作日誌、現埸照片、河川巡防員李崇祈、桃園縣政府工務局水利課承辦技士張
敬康及土地所有權人簡名德之證述為其論罪之基礎。並敘明：原判決附圖所示上訴人
堆置砂石地點之土地，經核對卷附之桃園縣大溪地政事務所土地複丈成果圖及台灣省
水利局八十六年三月二十五日八六水政字第Ｚ000000000號函附之河川圖籍
影本結果，該土地自七十四年間起，即劃入大漢溪河川區域（含行水區）予以公告管
制，迄未辦理重新公告或變更公告，確屬大漢溪行水區；台灣省政府水利處八六水政
字第Ｚ000000000號函亦稱桃園縣大溪鎮○○段三一六｜一地號分田三一六
｜一及原三一六｜一，均在行水區內。再查本件堆置砂石地點之土地，雖距現有河道
約有三百公尺，惟該處上游約四、五公里處即係石門水庫大霸，且堆置砂石處與河道
之間僅有低矮之灌木雜生，若於洪汛期間，本件堆置砂石處有被洪水淹沒之虞，此經
第一審法院勘驗無訛，復有河川巡防取締工作日誌、現場相片等足資參酌，且證人即
桃園縣政府工務局水利課河川巡防員李崇祈於第一審亦證述：「本件土地在河川管制
線內，台灣省政府已公告為河川行水區，即河汛來時水位昇高，有淹沒至該處之可能
」等語；證人即前揭土地之所有權人簡名德亦證稱：「上開四筆土地原先是田，後來
經大水淹沒流失了」等語，足認本件堆置砂石之土地屬大漢溪行水區且為洪流易於淹
沒之土地，如經堆置砂石即佔用流道洪水之斷面，因而提高洪流水位或將洪流導致他
處，或造成沖刷致洪水中夾帶大量砂石而影響下游田地、房舍、道路、橋樑之安全，
受害者為無辜之第三人，自足以生公共危險等理由綦詳。又按證人張敬康於原審亦證
稱系爭土地在法律上是行水區，雖其又稱系爭土地已經屬於高灘地，事實上應不算是
行水區等語，惟此部分證詞，與前揭檢察官及第一審勘驗結果、河川巡防日誌記載及
證人李崇祈、簡名德前揭證述不符，是原審縱未敘明未採納張敬康上開個人證詞之理
由，並不足以推翻原判決依憑前開事證論定上訴人罪責之判決結果，自難執以指摘原
判決即有理由不備或查證未盡之違誤。其餘上訴意旨徒憑己見就原審採證認事職權之
行使及原判決已論斷說明事項，重複為事實之爭辯，亦非適法之第三審上訴理由。上
訴意旨指摘各項，均核與法律規定得為第三審上訴理由之違法情形，不相適合，依前
揭說明，其上訴違背法律上之程式，應予駁回。
據上論結，應依刑事訴訟法第三百九十五條前段，判決如主文。
中      華      民      國    九十二    年      四      月     十七     日
                              最高法院刑事第十一庭
                                  審判長法官  呂  潮  澤
                                        法官  白  文  漳
                                        法官  陳  世  雄
                                        法官  孫  增  同
                                        法官  林  開  任
      右正本證明與原本無異
                                              書  記  官
中      華      民      國    九十二    年      四      月    二十二    日


司法院資訊處製作；財團法人民間司法改革基金會備份。
